臺灣高等法院民事判決
109年度再易字第123號
再審原告    李春黛  



再審被告    利百代建設股份有限公司

法定代理人  蔡盛鈞  
上列當事人間返還保證金再審之訴事件，再審原告對於中華民國
109年11月20日本院109年度再易字第69號確定判決提起再審，本
院判決如下：
    主      文
再審之訴駁回。
再審訴訟費用由再審原告負擔。
    事實及理由
一、再審原告主張：本院106年度上更㈠117號判決廢棄原第一審
    判決改判伊敗訴（下稱本案判決），伊不服提起上訴，經最
    高法院108年度台上字第1670號裁定駁回上訴確定。嗣伊對
    於本院106年度上更㈠117號判決提起再審之訴，經本院108年
    度再字第40號判決駁回確定(下稱40號確定判決)，伊就上開
    判決提起再審之訴，經本院109年度再字第2號判決駁回確定
    (下稱2號確定判決），伊再就上開判決提起再審之訴，經本
    院109年度再易字第69號判決駁回確定(下稱原確定判決)。
    惟原確定判決認定：限於中間判決、中間裁定或發回、發交
    之判決，具有民事訴訟法第496條、第497條之再審事由，原
    確定判決以之為判決基礎者，方符合同法第498條規定得提
    起再審之訴；暨有關取捨證據、認定事實及解釋契約之職權
    行使有所不當，與民事訴訟法第496條第1項第1款適用法規
    顯有錯誤之再審事由無涉部分，均係不當限縮人民提起再審
    之訴之條件，有消極不適用民事訴訟法第222條第3項「法院
    依自由心證判斷事實之真偽，不得違背論理及經驗法則。」
    規定之適用法規顯有錯誤事由。又伊先後就40號確定判決及
    2號確定判決提起再審之訴，二事件之再審主張基礎不存在
    發生相同事由之可能性，亦有消極不適用民事訴訟法第222
    條第3項規定之適用法規顯有錯誤事由，爰依民事訴訟法第4
    96條第1項第1款規定聲請再審，聲明求為撤銷原確定判決、
    2號確定判決、40號確定判決及本案判決，暨本案判決上開
    撤銷部分，再審被告在第一審之訴及假執行之聲請均駁回等
    語。
二、再審原告固主張：原確定判決不當限縮民事訴訟法第498條
    、第496條第1項第1款規定之再審要件，適用法規顯有錯誤
    等語。按民事訴訟法第498條所規定：「為判決基礎之裁判
    ，如有前2條所定之情形者，得據以對該判決提起再審之訴
    。」係指確定之終局判決，雖無民事訴訟法第496條第1項所
    列各款再審理由，而為該判決基礎之裁判有此情形者，因確
    定判決應受為其基礎裁判之拘束，本於同一法律上之理由，
    應許當事人以此為請求再審之原因；故所謂為判決基礎之裁
    判，係指確定之本案判決應受其拘束之裁判而言，唯前訴訟
    程序本案判決前之裁判，始足當之（最高法院87年台聲字第
    330號裁定意旨參照）。次按民事訴訟法第496條第1項第1款
    所謂適用法規顯有錯誤者，係指確定判決所適用之法規顯然
    不合於法律規定，或與司法院現尚有效及大法官會議之解釋
    ，或最高法院有效之判例顯然違反者而言，含消極之不適用
    法規，顯然影響裁判者，但不包含漏未斟酌證據、判決理由
    不備、判決理由矛盾、取捨證據及認定事實錯誤之情形在內
    （司法院釋字第177號解釋、最高法院60年台再字第170號、
    63年台上字第880號判決、92年度台上字第320號判決意旨參
    照）。查原確定判決係認定：2號確定判決係再審之訴，實
    質上雖為前訴訟程序之再開或續行，形式上仍不失為新訴，
    並不受40號確定判決或本案判決之拘束，亦即上開二判決均
    非2號確定判決基礎之裁判，則再審原告以40號確定判決或
    本案判決有何適用法規顯有錯誤或違反民事訴訟法第478條
    第4項規定等事由，依民事訴訟法第498條規定對2號確定判
    決提起再審之訴，顯無理由；再審原告固主張2號確定判決
    有未適用民事訴訟法第478條第4項、第222條第3項、第496
    條第1項第1款規定、論理法則、經驗法則、民法第344條、
    第514條第2項規定，及未適用系爭契約第15條、第18條而誤
    用系爭契約第20條第3項、第21條之情形，惟核其所陳無非
    係指摘本案判決關於取捨證據、認定事實及解釋契約之職權
    行使有所不當，再審原告執上開事由主張2號確定判決有應
    適用上開規定未予適用云云，自與適用法規顯有錯誤之再審
    事由無涉等語。經核原確定判決所認定民事訴訟法第498條
    、第496條第1項第1款規定之再審要件，與上開司法院解釋
    及最高法院裁判意旨相符，並無不當限縮人民提起再審之訴
    之權利，聲請人此節主張尚不足取。
三、按再審之訴，法院認無再審理由，判決駁回後，不得以同一
    事由，對於原確定判決或駁回再審之訴之確定判決，更行提
    起再審之訴，民事訴訟法第498條之1定有明文。究其立法意
    旨乃再審之目的原在匡正確定終局判決之不當，以保障當事
    人之權益，然為避免當事人以同一事由對於原確定判決、駁
    回再審之訴之確定判決或原確定裁定、駁回聲請再審之確定
    裁定，一再提起再審之訴或聲請再審，致浪費司法資源，自
    應予限制。本件再審原告於原確定判決中係主張：2號確定
    判決有未適用民事訴訟法第478條第4項、第222條第3項、第
    496條第1項第1款規定、論理法則、經驗法則、民法第344條
    、第514條第2項規定，及未適用系爭契約第15條、第18條而
    誤用系爭契約第20條第3項、第21條之情事，主張有民事訴
    訟法第496條第1項第1款所定事由，據以聲請再審。惟前開
    事由於2號確定判決、40號確定判決中，均已載明不可採之
    理由，而判決駁回再審原告之訴，並告確定在案，此有上二
    判決書存卷可考，則原確定判決以再審原告於該案執相同事
    由，對於2號確定判決更行提起再審之訴，違反民事訴訟法
    第498條之1規定，自非合法為由，駁回再審之訴部分，並無
    違誤。再審原告主張所提起40號確定判決及2號確定判決，
    二再審之訴之基礎不存在發生相同事由之可能性云云，顯屬
    誤認，洵不足採。
四、綜上所述，再審原告主張原確定判決有民事訴訟法第496條
    第1項第1款之再審事由，不足為採，其執此提起本件再審之
    訴，為無理由，應予駁回。爰依民事訴訟法第502條第2項規
    定，不經言詞辯論，判決如主文。
中　　華　　民　　國　　110 　年　　3 　　月　　15　　日
                  民事第十六庭  
                        審判長法  官  朱耀平
                              法  官  呂明坤
                              法  官  羅立德
正本係照原本作成。
不得上訴。
中　　華　　民　　國　　110 　年　　3 　　月　　15　　日
　　　　　　　　　    　　　　書記官  高婕馨